【裁判字號】    98,訴,655
【裁判日期】    980512
【裁判案由】    違反毒品危害防制條例
【裁判全文】
臺灣彰化地方法院刑事判決               98年度訴字第655號
公  訴  人  臺灣彰化地方法院檢察署檢察官
被      告  甲○○
上列被告因毒品危害防制條例案件，經檢察官提起公訴（97年度
毒偵字第4338號），被告於準備程序中就被訴事實為有罪之陳述
，經告知簡式審判程序之旨，並聽取公訴人、被告之意見後，由
本院合議庭裁定由受命法官獨任進行簡式審判程序，判決如下：
    主  文
甲○○施用第一級毒品，累犯，處有期徒刑柒月。
    事  實
一、甲○○前於民國（下同）89年間，因施用毒品案件，經本院
    以89年度毒聲字第1047號裁定送觀察、勒戒後，因認無繼續
    施用毒品之傾向，於89年3 月13日執行完畢釋放，並由臺灣
    彰化地方法院檢察署檢察官以89年度毒偵字第1254號為不起
    訴處分確定。並於上開觀察、勒戒執行完畢後5 年內之同年
    間，再因施用毒品案件，經本院以89年度毒聲字第3657號裁
    定送觀察、勒戒後，因認無繼續施用毒品之傾向，於90年3
    月6 日執行完畢釋放，且由臺灣彰化地方法院檢察署檢察官
    以89年度毒偵字第3178號為不起訴處分確定。又於同年間，
    因違反槍砲彈藥刀械管制條例、竊盜等罪，經本院89年度訴
    字第386 號裁判分別判處有期徒刑5 年4 月、10月，並定應
    執行有期徒刑6 年確定，於93年7 月13日因縮短刑期假釋出
    監付保護管束，並於95年6 月8 日保護管束期滿未經撤銷而
    視為執行完畢。詎其仍不知悔改，復基於施用第一級毒品海
    洛因之犯意，於97年10月7 日採尿前3 日內某時許，在不詳
    地點，以注射方式施用第一級毒品海洛因1 次，因警方另偵
    辦販賣毒品案件，通知其至派出所協助辦案，並經其同意採
    集尿液送驗，結果呈可待因、嗎啡陽性反應，始查悉上情。
二、案經彰化縣警察局鹿港分局報告臺灣彰化地方法院檢查署檢
    察官偵查起訴。
    理  由
一、按除被告所犯為死刑、無期徒刑、最輕本刑為3 年以上有期
    徒刑之罪或高等法院管轄第一審案件者外，於刑事訴訟法第
    273 條第1 項程序進行中，被告先就被訴事實為有罪之陳述
    時，審判長得告知被告簡式審判程序之旨，並聽取當事人、
    代理人、辯護人及輔佐人之意見後，裁定進行簡式審判程序
    ；除簡式審判程序、簡易程序及第376 條第1 款、第2 款所
    列之罪之案件外，第一審應行合議審判，刑事訴訟法第273
    條之1 第1 項、第284 條之1 分別定有明文。本件被告甲○
    ○所犯係死刑、無期徒刑、最輕本刑為3 年以上有期徒刑或
    高等法院管轄第一審案件以外之罪，並於本院行準備程序時
    就被訴事實為有罪之陳述，本院合議庭依前揭規定，經評議
    結果，裁定改由受命法官獨任行簡式審判程序，先予敘明。
二、上開事實，業據被告甲○○於本院審理時坦承不諱，且其於
    97年10月7 日為警所採取之尿液，經送鑑驗結果，確呈可待
    因、嗎啡陽性反應，業據證人即承辦員警陳建全、蔡崇碧於
    偵訊中證述屬實，且有彰化縣警察局鹿港分局委託檢驗尿液
    代號與真實姓名對照認證單、詮昕科技股份有限公司97年10
    月20日報告編號7A090302號濫用藥物尿液檢驗報告及濫用藥
    物尿液檢驗檢體監管紀錄表各1 紙附卷可稽，應認被告之自
    白確與事實相符，堪以採信。
三、按依毒品危害防制條例所為關於聲請觀察、勒戒或強制戒治
    之裁定，涉及拘束人身自由之保安處分，係有關實體事項而
    與實體判決具同等效力，於確定後，得以其違背法令為由，
    提起非常上訴。又施用第一、二級毒品為犯罪行為，毒品危
    害防制條例第10條定有處罰明文。故施用第一、二級毒品者
    ，依前揭規定本應科以刑罰，惟基於刑事政策，對合於一定
    條件之施用者，則依同條例第20條、第23條之規定，施以觀
    察、勒戒或強制戒治之保安處分。再毒品危害防制條例於民
    國92年7 月9 日修正公布，自93年1 月9 日施行，刪除二犯
    及三犯之規定，一改修法前繁雜之處遇程序，並認施用毒品
    者係屬病患性犯人，以觀察、勒戒戒除其身癮，並以強制戒
    治去除其心癮。其中第20條、第23條將施用毒品之刑事處遇
    程序，區分為「初犯」及「五年內再犯」、「五年後再犯」
    。依其立法理由之說明：「初犯」，經觀察、勒戒或強制戒
    治後，應為不起訴處分或不付審理之裁定；經觀察、勒戒或
    強制戒治執行完畢釋放後，「五年內再犯」者，因其再犯率
    甚高，原實施之觀察、勒戒及強制戒治既已無法收其實效，
    爰依法追訴或裁定交付審理。至觀察、勒戒或強制戒治執行
    完畢釋放後，「五年後再犯」者，前所實施之觀察、勒戒或
    強制戒治已足以遮斷其施用毒品之毒癮，為期自新及協助其
    斷除毒癮，仍適用「初犯」規定，先經觀察、勒戒或強制戒
    治之程序。從而依該次修正後之規定，僅限於「初犯」及「
    五年後再犯」二種情形，始應先經觀察、勒戒或強制戒治之
    程序。倘被告前於五年內已再犯，縱其第三次（或第三次以
    上）再度施用毒品之時間，在初犯或前次再犯經觀察、勒戒
    或強制戒治執行完畢釋放五年以後，已不合於「五年後再犯
    」之規定，且因前已於「五年內再犯」，顯見其再犯率甚高
    ，原實施觀察、勒戒或強制戒治，已無法收其實效，即應依
    該條例第10條處罰，不因其再犯之處遇僅受觀察、勒戒之執
    行，未經起訴處罰而有異（參照最高法院97年度第5 次刑事
    庭會議決議及97年度臺非字第406 號判決）。本件被告甲○
    ○前因施用毒品案件，經本院以89年度毒聲字第1047號裁定
    送觀察、勒戒後，因認無繼續施用毒品之傾向，於89年3 月
    13日執行完畢釋放，並由臺灣彰化地方法院檢察署檢察官以
    89年度毒偵字第1254號為不起訴處分確定。復於前揭觀察、
    勒戒執行完畢5 年內之同年間，再因施用毒品案件，經本院
    以89年度毒聲字第3657號裁定送觀察、勒戒後，因認無繼續
    施用毒品之傾向，於90年3 月6 日執行完畢釋放，並由臺灣
    彰化地方法院檢察署檢察官以89年度毒偵字第3178號為不起
    訴處分確定之情，有臺灣高等法院被告前案紀錄表在卷可稽
    ，被告前既曾因施用毒品案件，經觀察、勒戒執行完畢釋放
    後之5 年內，已再犯施用毒品罪，復於97年10月7 日為警採
    尿前3 日內某時許，第三次犯施用第一級毒品海洛因犯行，
    揆諸前揭說明，即非屬毒品危害防制條例第20條第3 項所規
    定之「五年後再犯」之情形，且因前已於「五年內再犯」，
    即應依毒品危害防治條例第10條之規定處罰。綜上所述，本
    案事證明確，被告犯行洵堪認定，應予依法論科。
四、查海洛因係毒品危害防制條例第2 條第2 項第1 款所稱之第
    一級毒品，依法不得持有、施用。故核被告所為，係犯毒品
    危害防制條例第10條第1 項之施用第1 級毒品罪。被告於施
    用前持有第1 級毒品海洛因之低度行為，為施用之高度行為
    所吸收，不另論罪。被告曾於89年間，因違反槍砲彈藥刀械
    管制條例、竊盜等罪，經本院89年度訴字第386 號裁判分別
    判處有期徒刑5 年4 月、10月，並定應執行有期徒刑6 年確
    定，於93年7 月13日因縮短刑期假釋出監付保護管束，並於
    95年6 月8 日保護管束期滿未經撤銷而視為執行完畢，有臺
    灣彰化地方法院檢察署刑案資料查註紀錄表、臺灣高等法院
    被告前案紀錄表各1 份在卷可稽，其於5 年內以故意再犯本
    件有期徒刑以上之罪，為累犯，應依刑法第47條第1 項之規
    定，加重其刑。爰審酌被告前即有施用毒品之前科，且曾因
    施用毒品送觀察、勒戒，仍未能戒除毒癮，竟再度施用毒品
    戕害自身健康，及其犯罪之動機、目的、所生危害及犯罪後
    尚知坦承犯行，態度良好等一切情狀，酌情量處如主文所示
    之刑。
五、據上論斷，應依刑事訴訟法第273 條之1 第1 項、第299 條
    第1 項前段，毒品危害防制條例第10條第1 項，刑法第11條
    前段、第47條第1 項，判決如主文所示。
本案經檢察官紀雅惠到庭執行職務。
中    華    民    國    98    年    5     月    12    日
                  刑事第九庭          法  官  黃齡玉
以上正本證明與原本無異。
如不服本判決應於收受判決後10日內向本院提出上訴書狀，並應
敘述具體理由；其未敘述上訴理由者，應於上訴期間屆滿後20日
內向本院補提理由書（均須按他造當事人之人數附繕本）「切勿
逕送上級法院」。
中    華    民    國    98    年    5     月    12    日
                                      書記官  林嘉賢
附錄本案論罪科刑法條全文：
毒品危害防制條例第10條
施用第一級毒品者，處 6 月以上 5 年以下有期徒刑。
施用第二級毒品者，處 3 年以下有期徒刑。


司法院資訊處製作；財團法人民間司法改革基金會備份。
